【裁判字號】    96,訴,2094
【裁判日期】    970421
【裁判案由】    侵權行為損害賠償
【裁判全文】
臺灣臺北地方法院民事判決              96年度訴字第2094號
原      告  甲○○
訴訟代理人  彭正元律師
            林志強律師
上列1 人複  高鳳英律師
代  理  人
被      告  乙○○     住臺北縣蘆洲市○○路31號6樓之13
上列當事人間因過失傷害案件，原告提起附帶民事訴訟請求侵權
行為損害賠償事件，經本院刑事庭裁定移送本院，本院於民國97
年4 月7日言詞辯論終結，判決如下：
    主      文
被告應給付原告新台幣壹佰萬玖仟貳佰柒拾玖元，及自民國九十
五年七月二十日起至清償日止，按年息百分之五計算之利息。
原告其餘之訴駁回。
訴訟費用由被告負擔百分之十九，餘由原告負擔。
本判決第一項於原告以新台幣拾肆萬元為被告供擔保後，得假
執行。
原告其餘假執行之聲請駁回。
    事實及理由
壹、程序方面：
    按訴狀送達後，原告不得將原訴變更或追加他訴。但擴張或
    減縮應受判決事項之聲明者，不在此限，民事訴訟法第255
    條第1 項第3 款定有明文。本件原告起訴時原聲明：被告應
    給付原告新台幣（下同）500 萬元，嗣於民國95年8 月16日
    具狀追加請求被告應給付原告5,216,369 元，核屬擴張應受
    判決事項之聲明，依前開規定應予准許。
貳、實體方面：
一、原告起訴主張略以：
（一）被告為營業小客車司機，其於95年3 月13日晚間7 時30分
      許，駕駛車號150-LK號營業小客車，沿臺北市○○區○○
      路由南往北方向行駛，行經松仁路、忠孝東路5 段路口欲
      右轉時，本應注意汽車行近行人穿越道前，應減速慢行，
      遇有行人穿越時，無論有無交通警察指揮或號誌指示，均
      應暫停讓行人先行通過，而依當時情況，並無不能注意之
      情形，竟疏未注意及此，右轉時並未暫停等待行人通過，
      而撞擊正在上開路口行人穿越道上由南往北方向穿越忠孝
      東路之伊，致伊受有左上肢肘部擦瘀傷5 ×5 公分、顱骨
      骨折、兩側額葉硬腦膜下出血、腦內出血、右側外傷性蜘
      蛛網膜下腔出血等傷害，並造成伊外傷性腦傷後認知功能
      受損，上開事實業經本院95年度交易字第447 號、臺灣高
      等法院95年度交上易字第280 號刑事判決判處罪刑確定在
      案。
（二）伊因被告之侵權行為，支出相關醫療費用216,369 元，受
      有財產上之損害；而伊係美國紐約州立大學電腦科學碩士
      ，現任臺灣微軟公司副總經理，年薪近300 萬元，且伊受
      傷時年僅43歲，正值壯年，因被告之不法侵害，造成腦部
      嚴重受創而使認知功能受損，並恐有後遺症，造成伊身心
      之嚴重創傷，衡諸伊之身分、地位及學經歷，伊自得請求
      非財產上之損害賠償500 萬。爰依民法第184 條、第193
      條第1 項及第195 條第1 項等規定提起本件訴訟等語。並
      聲明：被告應給付原告5,216,369 元，及自附帶民事訴訟
      起訴狀繕本送達翌日起至清償日止，按年息5%計算之利息
      。2.願供擔保請准宣告假執行。
二、被告則略以: 本件事故發生非伊所願，依當時的燈號，伊本
    即可右轉，是原告自己撞到伊的車子，且原告要求的賠償金
    額過高等語，資以抗辯。並聲明：原告之訴駁回。
三、兩造不爭執事項：
（一）被告駕車於上開時地與原告發生碰撞，原告因此受有左上
      肢肘部擦瘀傷5 ×5 公分、顱骨骨折、兩側額葉硬腦膜下
      出血、腦內出血、右側外傷性蜘蛛網膜下腔出血等傷害。
（二）被告因上開過失傷害案件，經本院95年度交易字第447 號
      、臺灣高等法院95年度交上易字第280 號刑事判決判處有
      期徒刑8月確定在案。
四、本件之爭點為：
（一）被告就本件車禍之發生有無過失？
（二）若有，原告請求之損害賠償金額是否適當？
五、本院得心證之理由：
（一）關於被告就本件車禍之發生有無過失之部分：
    1.按因故意或過失，不法侵害他人之權利者，負損害賠償責
      任；駕駛人駕駛汽車，應注意車前狀況，隨時採取必要之
      安全措施，且行近行人穿越道前，應減速慢行，遇有行人
      穿越時，無論有無交通警察指揮或號誌指示，均應暫停讓
      行人先行通過，民法第184 條第1 項前段、道路交通安全
      規則第94條第3 項、第103 條定有明文。
    2.本件被告駕駛營業小客車，且考領有汽車駕駛執照，對上
      述交通規則理應知之甚詳，卻疏未注意上開規定，即貿然
      駕車右轉以致肇事。至被告雖辯稱：依當時的燈號，伊本
      即可右轉，是原告自己撞到伊的車子云云，然參諸現場目
      擊證人張資政於本院95年度交易字第447 號刑事案件審理
      時證稱：伊當時走在被害人（即原告）後方約3 到5 公尺
      之位置，被害人過馬路時，行人穿越道號誌為綠燈，且車
      禍撞擊時，號誌顯示尚有15秒可供通行，當時被告自左邊
      駛來，沒有煞車就撞倒被害人，原告則是以正常行進速度
      通行等語（參前開刑案卷宗第46頁），依此實難認原告於
      肇事當時有未小心迅速通行行人穿越道之過失。且依本件
      交通事故現場圖及現場照片所示（見臺灣臺北地方法院檢
      察署95年度偵字第6827號偵查卷第24頁至第27頁），被告
      右轉忠孝東路後，至交岔路口行人穿越道上發生碰撞地點
      ，距離為17.5公尺，該處視野清楚，而原告係遭被告車輛
      之右前車身碰撞，以車輛行駛速度較路人步行速度為快，
      被告右轉後，行駛至碰撞地點前，距離不短，其如能注意
      車前狀況，並於行近行人穿越道前，減速慢行，暫停讓行
      人先行通過，應會發現原告正在走路穿越行人穿越道，當
      能及時煞停閃避。而被告於警詢時供述：伊撞到被害人，
      才知道；於檢察官訊問時供述：伊模糊中看到被害人黑影
      ，緊急煞車，仍撞上，伊沒有看清楚，因當時下雨；於本
      院刑事庭審理中供述：被害人過馬路時，伊沒有看到，是
      撞到伊的車，伊才看到等語（見前開偵查卷宗第22、47
      頁、95年度交易字第447 號刑事卷第22頁），足認被告未
      依上述規定注意車前狀況，及行近行人穿越道前，減速慢
      行，暫停讓行人先行通過，參諸前開規定，被告就本件車
      禍之發生顯有過失甚明。
（二）關於原告請求之損害賠償金額是否適當之部分：
      按當事人主張有利於己之事實者，就其事實有舉證之責任
      ，民事訴訟法第277 條前段定有明文；次按不法侵害他人
      之身體或健康者，對於被害人因此喪失或減少勞動能力或
      增加生活上之需要時，應負損害賠償責任；又不法侵害他
      人之身體、健康、名譽、自由、信用、隱私、貞操，或不
      法侵害其他人格法益而情節重大者，被害人雖非財產上之
      損害，亦得請求賠償相當之金額，民法第193 條第1 項、
      第195 條第1 項亦有明定。而所謂「相當之金額」，應斟
      酌雙方身分資力與加害程度，及其他各種情形予以核定（
      最高法院51年台上字第223 號判例意旨參照）。茲就上訴
      人請求前開財產上損害金額及非財產上損害之慰撫金，准
      駁如下：
    1.關於醫療費用部分：原告主張共支出醫療費用、看護費用
      、檢驗費、購買健康食品等費用共216,369 元之事實，業
      據其提出收據為證（見本院95年度交附民字第165 號卷第
      21頁至第41頁），其中醫療費用178,879 元為原告分別於
      臺北市立聯合醫院、長庚紀念醫院、台北榮民總醫院住院
      及門診治療所支出之費用，而原告於95年3 月13日發生本
      件車禍後，送忠孝醫院轉仁愛醫院治療，昏迷指數為7 分
      ，3 月14日開刀後住加護病房，後因持續發燒於同年3 月
      27日轉送台北榮民總醫院，至4 月底意識逐漸清醒，並逐
      漸恢復行動能力，有心理社會衡鑑報告在卷可按（見本院
      卷第76、77頁），是原告於95年3 月13日發生車禍後至95
      年4 月底逐漸恢復行動能力之期間顯有需他人全日看護之
      必要，是其因本件車禍受傷所支出之住院及門診治療費用
      及於住院期間內之95年3 月29日起至同年4 月14日聘請看
      護所支出看護費用30,400元均可認係原告因本件車禍受傷
      所支出之必要費用，故此部分209,279 元之費用應予准許
      。至原告另請求檢驗費2,890 元及購買健康食品4,200 元
      等支出，原告並未舉證證明該檢驗之相關性及確有食用健
      康食品之必要，是其此部分請求並無理由。
    2.精神慰撫金部分：
      本院審酌原告為52年3 月3 日出生，於車禍發生時係任職
      臺灣微軟股份有限公司副總經理，其於94年度所得總額為
      3,389,507 元（見本院卷第5 頁之稅務電子閘門財產所得
      調件明細表），因本件車禍受有顱骨骨折、兩側額葉硬腦
      膜下出血、腦內出血、右側大腦蜘蛛網膜下腔出血等傷害
      ，住院治療達2 月餘，出院後持續以門診方式接受復健，
      於95年12月1 日至台北榮民總醫院接受神經心理追蹤檢查
      ，評估結果認其操作表現相較於教育及職業成就推估之預
      期表現仍有略為下降，溝通語言功能、現實定向、病識覺
      察良好，生活作息相關事務大多可獨立處理，然有微妙之
      能力缺損如非語文訊息（如臉孔、線條等視覺材料）的立
      即記憶較弱，需反覆練習幫助記憶（見本院卷第76、77頁
      之心理社會衡鑑報告）；被告為32年1 月20日生，於車禍
      發生時係擔任營業小客車駕駛，94年度所得總額為142,54
      6 元（見本院卷第7 頁之稅務電子閘門財產所得調件明細
      表），因駕車不慎而造成原告身心所受煎熬甚鉅等一切情
      狀，認原告請求被告給付慰撫金以80萬元為適當，逾此部
      分之請求為無理由。
    3.綜上，總計原告所受損害總額為1,009,279 元（計算式：
      209,279＋800,000 ＝1,009,279） 。
六、從而，原告本於侵權行為法則，請求被告給付1,009,279 元
    ，及自附帶民事訴訟起訴狀繕本送達翌日即95年7 月20日起
    至清償日止，按年息5%計算之利息，為有理由，應予准許。
    至原告逾此部分之請求，為無理由，應予駁回。又本件原告
    勝訴部分，其陳明願供擔保請准宣告假執行，核無不合，爰
    酌定相當之擔保金額，予以准許。至原告敗訴部分，假執行
    之聲請失其附麗，應予駁回。
七、本件事證已臻明確，兩造其餘攻擊防禦方法，及未經援用之
    證據，經本院斟酌後，認均不足以影響本判決之結果，自無
    逐一詳予論駁之必要，併此敘明。
八、訴訟費用負擔之依據：民事訴訟法第79條。
中    華    民    國    97    年    4     月    21    日
                  民事第一庭法  官  蔡和憲
以上正本係照原本作成。
如對本判決上訴，須於判決送達後20日內向本院提出上訴狀。
中    華    民    國    97    年    4     月    21    日
                            書記官  巫玉媛


司法院資訊處製作；財團法人民間司法改革基金會備份。
